臺灣板橋地方法院刑事判決　　　　　　　　　　　 　 九十三年度易字第七八０號
　　公訴人　臺灣板橋地方法院檢察署檢察官
　　被　告　甲○○
右列被告因違反著作權法案件，經檢察官聲請以簡易判決處刑（九十二年度偵字第一
一九八七號），本院認不宜以簡易判決處刑，改依通常程序審理，復經本院合議庭裁
定改依簡式審判程序審理，本院判決如左：
    主    文
甲○○非意圖營利而以重製之方法侵害他人之著作財產權，重製份數超過五份，處有
期徒刑參月，如易科罰金，以參佰元折算壹日。緩刑貳年。
扣案重製之「魔戒首部曲─魔戒現身」ＶＣＤ光碟片參片、「梅爾吉勃遜勇士們」Ｖ
ＣＤ光碟片肆片均沒收。
    事　　實
一、甲○○係臺北縣新莊市○○路七００之二三號「信源影視社」負責人，明知「魔
　　戒首部曲─魔戒現身」及「梅爾吉勃遜勇士們」係得利影視股份有限公司（以下
　　簡稱得利公司）取得專屬授權在臺灣地區發行、重製、出租等著作財產權之視聽
    著作，竟基於非營利之意圖，未經得利公司同意或授權，於民國九十一年九月中
　　旬某日（原聲請簡易判決處刑書誤書為九十一年十月二十九日之前不詳時間），
　　在該影視社內自行以燒錄機擅自重製「魔戒首部曲─魔戒現身」ＶＣＤ光碟片三
　　片、「梅爾吉勃遜勇士們」ＶＣＤ光碟片四片，總計重製份數超過五份，再將之
    無償借予家人及友人觀賞，侵害得利公司之著作財產權。嗣於九十一年十月二日
    晚間七時許，經得利公司人員會同警方至該影視社搜索，並扣得上開「魔戒首部
　　曲─魔戒現身」ＶＣＤ光碟片三片及「梅爾吉勃遜勇士們」ＶＣＤ光碟片四片。
二、案經得利公司訴由臺北縣政府警察局三重分局移送臺灣板橋地方法院檢察署檢察
　　官偵查起訴。
    理　　由
一、前揭事實，業據被告甲○○於警詢時及偵審中坦承不諱，並經得利公司人員乙○
　　○、許聰閔、吳明憲分別於警詢時及偵審中指述明確，復有偵查卷附行政院新聞
　　局錄影節目審查合格證明書二件、中環股份有限公司與中藝國際影視股份有限公
　　司授權書各一件、中藝國際影視股份有限公司與得利公司簽訂之授權合約書一件
　　、國際多重權利輸出授權同意書一件、信源影視社臺北縣政府營利事業登記證、
　　現場照片十六張可稽，及重製之「魔戒首部曲─魔戒現身」ＶＣＤ光碟片三片、
　　「梅爾吉勃遜勇士們」ＶＣＤ光碟片四片扣案可資佐證，本件事證明確，被告犯
　　行堪予認定。
二、按行為後法律有變更者，適用裁判時之法律。但裁判前之法律有利於行為人者，
　　適用最有利於行為人之法律。刑法第二條第一項定有明文。查被告行為後著作權
　　法業於九十二年七月九日經修正公布，並自公布日起施行，修正前著作權法第九
　　十一條原規定：「擅自以重製之方法侵害他人之著作財產權者，處六月以上三年
　　以下有期徒刑，得併科新臺幣二十萬元以下罰金。」「意圖銷售或出租而擅自以
　　重製之方法侵害他人之著作財產權者，處六月以上五年以下有期徒刑，得併科新
　　臺幣三十萬元以下罰金。」修正為：「意圖營利而以重製之方法侵害他人之著作
　　財產權者，處五年以下有期徒刑、拘役，或併科新臺幣二十萬元以上二百萬元下
　　罰金。」「非意圖營利而以重製之方法侵害他人之著作財產權，重製份數超過五
　　份，或其侵害總額按查獲時獲得合法著作重製物市價計算，超過新臺幣三萬元者
　　，處三年以下有期徒刑、拘役，或科或併科新臺幣七十五萬元以下罰金。」「以
　　重製於光碟之方法犯第一項之罪者，處五年以下有期徒刑、拘役，或併科新臺幣
　　五十萬元以上五百萬元下罰金」。又修正後著作權法第九十一條第二項所規定超
    過「五份」之數量限制，應以是否符合同法第四十四條至第六十五條之「合理使
    用」，由法院依具體個案事實認定，不受著作權法第七章所定份數、件數或金額
    之限制。而其計算標準，在有實體物受侵害時，依實體侵害物之個數為準，不問
    被侵害著作之權利人是否同一人，或被侵害著作是否為同一著作或同一著作類別
    ，此有經濟部九十二年九月五日經智字第09204611120 號函所附釋示新修正著作
    權法條文適用之相關問題可參。查本案被告甲○○非基於營利之意圖，以燒錄機
    擅自重製告訴人得利影公司經專屬授權取得發行、重製、出租等著作財產權之「
    魔戒首部曲－魔戒現身」及「梅爾吉勃遜勇士們」二部視聽著作，其重製之光碟
    片合計超過五份，比較上開新舊法適用之結果，以新法對被告有利，依刑法第二
    條第一項前段規定，應適用修正後著作權法第九十二條第二項規定論科。核被告
    所為，係犯修正後著作權法第九十一條第二項之非意圖營利而以重製之方法侵害
    他人之著作財產權，重製份數超過五份之罪。爰審酌被告未經授權，擅自重製他
    人享有著作財產權之視聽著作，其犯罪之動機、目的、手段、重製之數量、所生
    之危害，及犯罪後坦承犯行，告訴人得利公司亦表示願原諒被告等一切情狀，量
    處如主文所示之刑，並諭知易科罰金之折算標準，以示懲儆。末查被告前未曾受
    有期徒刑以上刑之宣告，有臺灣高等法院被告全國前案紀錄表在卷可查，其因誤
    念致犯刑章，經此偵審教訓，當知警惕而無再犯之虞，本院認所宣告之刑以暫不
    執行為適當，爰併宣告緩刑二年，以啟自新。
三、扣案重製之「魔戒首部曲─魔戒現身」ＶＣＤ光碟片三片、「梅爾吉勃遜勇士們
　　」ＶＣＤ光碟片四片，係被告所有因犯罪所得之物，依著作權法第九十八條前段
    規定宣告沒收。另扣案如附件聲請簡易判決處刑書附表編號三至六所示之ＶＣＤ
    光碟片及錄影帶，未涉不法情事，爰不予宣告沒收，附此敘明。
四、原聲請簡易判決處刑意旨另以：被告除重製上開光碟片外，尚將之出借給家人及
    朋友觀賞，另涉犯著作權法第九十三條第二項之非意圖營利而以同法第八十七條
    第六款之明知為侵害著作財產權之物而以移轉所有權或出租以外之方式散布之罪
    云云。惟按犯罪事實，應依證據認定之，無證據不得推定其犯罪事實，刑事訴訟
    法第一百五十四條定有明文。查著作權法第三條第一項第十二款規定所謂之「散
    布」，係指不問有償或無償，將著作之原件或重製物提供公眾交易或流通。故該
    罪之構成要件，係以不特定之公眾為散布對象。查本案被告重製前開ＶＣＤ光碟
    片後，係出借給家人及朋友觀賞，其出借之對象既係特定或可得特定之家人或朋
    友，自與不特定之「公眾」有間，難認被告之行為該當著作權法第九十三條第二
    項之構成要件，聲請簡易處刑意旨就此不無誤會。又聲請意旨認此部分與被告前
    揭有罪部分，有方法結果之牽連犯關係，屬裁判上一罪，爰不另為無罪判決之諭
    知。
五、末按除被告所犯為死刑、無期徒刑、最輕本刑為三年以上有期徒刑之罪或高等法
    院管轄第一審案件者外，於前條第一項程序進行中，被告先就被訴事實為有罪之
    陳述時，審判長得告知被告簡式審判程序之旨，並聽取當事人、代理人、辯護人
    及輔佐人之意見後，裁定進行簡式審判程序，刑事訴訟法第二百七十三條之一定
    有明文。查本件被告甲○○所犯前開著作權法第九十一條第二項之罪名，法定本
    刑為三年以下有期徒刑、拘役，或科或併科新臺幣七十五萬元以下罰金之罪，非
    最輕本刑三年以上有期徒刑之罪，且被告於本院九十三年八月十二日準備程序進
    行中，復就被訴事實為有罪之陳述，經告知被告簡式審判程序之旨，被告及公訴
    人對於本件改依簡式審判程序審理亦均表示無意見，是本院合議庭即依前揭刑事
    訴訟法規定，裁定本件進行簡式審判程序，附此說明。
據上論斷，應依刑事訴訟法第二百九十九條第一項前段、第二百七十三條之一，著作
權法第九十一條第二項、第九十八條前段，刑法第十一條前段、第二條第一項前段、
第四十一條第一項前段、第七十四條第一款，罰金罰鍰提高標準條例第二條，逕以簡
易判決處刑如主文。
本案經檢察官馬中琍到庭執行職務
中　　　華　　　民　　　國　　　九 十 三  　年　  八  　月　 二 十 六 　日
                                          臺灣板橋地方法院刑事第十一庭
                                              法    官    談      虎
如不服本判決，應於判決送達後十日內，向本院提出上訴狀。
右正本證明與原本無異。
                                              書 記 官    陳  君  偉
中　　　華　　　民　　　國　　　九 十 三  　年　  八  　月　 二 十 六 　日
附錄論罪科刑法條：
著作權法第九十一條
  意圖營利而以重製之方法侵害他人之著作財產權者，處五年以下有期徒刑、拘役，
  或併科新臺幣二十萬元以上二百萬元下罰金。
  非意圖營利而以重製之方法侵害他人之著作財產權，重製份數超過五份，或其侵害
  總額按查獲時獲得合法著作重製物市價計算，超過新臺幣三萬元者，處三年以下有
  期徒刑、拘役，或科或併科新臺幣七十五萬元以下罰金。
  以重製於光碟之方法犯第一項之罪者，處五年以下有期徒刑、拘役，或併科新臺幣
　五十萬元以上五百萬元下罰金。
